臺灣臺北地方法院刑事判決　　　　九十六年度訴字第三二二號
公　訴　人　臺灣臺北地方法院檢察署檢察官
被　　　告　戊○○
選任辯護人　楊延壽律師
被　　　告　乙○○
　　　　　　丁○○
上列被告因違反護照條例案件，經檢察官提起公訴（九十五年度
偵字第一八○一一號），本院判決如下：
    主  文
戊○○共同連續將護照交付他人以供他人冒名使用，處有期徒刑
壹年貳月。
乙○○共同將護照交付他人以供他人冒名使用，處有期徒刑柒月
。
丁○○共同將護照交付他人以供他人冒名使用，處有期徒刑陸月
，如易科罰金，以銀元佰元即新臺幣玖佰元折算壹日。
    事  實
一、戊○○（綽號ＪＡＣＫＥＹ）於民國九十三年六月間至同年
    十二月間，與何美惠（綽號愛麗絲，另案於臺灣桃園地方法
    院九十四年度訴字第七六九號案件審理中）等人共同基於將
    護照交付他人以供他人冒名使用，及利用非中華民國航空器
    私行運送大陸地區人民前往臺灣地區及大陸地區以外之國家
    或地區之概括犯意聯絡，收購含美國簽證之中華民國護照轉
    售他人，以供大陸地區人民冒名使用，並負責掩護、協助冒
    名使用中華民國護照之大陸地區人民前往美國，而為下列行
    為：
  (一)戊○○、何美惠於九十三年六月間，告知王成金（另案於臺
    灣桃園地方法院九十四年度訴字第七六九號案件審理中）願
    以每本新臺幣（下同）五萬元之價格收購含美國簽證之中華
    民國護照，王成金旋與之共同基於概括之犯意聯絡，於同年
    六月間至同年十二月間，在不詳地點，以每本四萬元至四萬
    五千元之代價，先後收購傅禮威、朱吉勝、鍾志衢、吳仰龍
    、梁家源、陳星同、戴世崗、廖志剛等八本含美國簽證之中
    華民國護照，並連續在臺北市大安區○○○路○段、延吉街
    口，以每本五萬元之價格轉售戊○○牟利。
  (二)戊○○、何美惠於九十三年九月間，在臺北市○○○路○段
    客棧泡沫紅茶店，及臺北縣新店市○○路、中正路口，將其
    等所收購張永西、余雅玲等四本含美國簽證之中華民國護照
    ，以每本七萬五千元之價格，透過與之具有犯意聯絡之張成
    中（另案於臺灣桃園地方法院九十四年度訴字第七六九號案
    件審理中）售予真實姓名年籍不詳綽號「小林」之成年男子
    ，以供大陸地區人民冒名使用。
  (三)戊○○、何美惠於九十三年十一月間，以每人二千五百元美
    金之代價，委由與之具有犯意聯絡之王成金、董莉婷（另案
    於臺灣桃園地方法院九十四年度訴字第七六九號案件審理中
    ）負責掩護、協助冒名使用中華民國護照之大陸地區人民前
    往美國，於同年十一月二十七日，王成金、董莉婷依何美惠
    之指示自臺灣地區搭機前往新加坡，在新加坡與何美惠及冒
    名使用中華民國護照前往美國之三名大陸地區人民會合，再
    由王成金、董莉婷帶領該等大陸地區人民搭乘法航班機前往
    維也納轉赴聖瑪汀島，並由王成金、董莉婷在當地代訂前往
    美國邁阿密之機票，嗣該等大陸地區人民準備搭機前往美國
    之際，遭航空公司察覺其等所持護照有異，而拒絕其等登機
    ，董莉婷經與戊○○電話聯繫後，由戊○○指示另由中南美
    洲路線帶領該等大陸地區人民前往美國，王成金、董莉婷因
    擔心遭發覺而先行返國。
二、戊○○承前概括犯意，於九十三年十一月初，受與之具有犯
    意聯絡之甲○○（綽號麥可，另案於臺灣桃園地方法院九十
    四年度訴字第七六九號案件審理中）之託，以三萬元之代價
    ，收購含澳大利亞簽證之中華民國護照，戊○○於同年月六
    日，在臺北市○○○路○段某泡沫紅茶店，向與之具有犯意
    聯絡之蘇健志（另案經臺灣桃園地方法院以九十五年桃簡字
    第一九四六號判處有期徒刑六月確定）購得亦與之具有犯意
    聯絡之丙○○（另案經臺灣桃園地方法院以九十五年桃簡字
    第一九四六號判處有期徒刑六月確定）之中華民國護照後，
    旋將丙○○之護照及照片持交甲○○認可後，即於同年月七
    日上午，委請不知情之新臺旅行社業務員許朝仁代為辦理澳
    大利亞電子簽證，並於同年月十四日前後，在臺北市大安區
    ○○○路三段三○三號三樓之七公司內，將含有澳大利亞電
    子簽證之丙○○之中華民國護照交付甲○○，甲○○則交與
    戊○○三萬元，戊○○於翌日，在臺北市○○○路○段某處
    ，將該款項交給蘇健志，甲○○取得該護照後，於九十四年
    十一月間，將之交與大陸地區人民王得福冒名使用，並安排
    與其具有犯意聯絡之乙○○、丁○○負責協助大陸地區人民
    王得福自新加坡搭機前往澳大利亞，並由甲○○出資，丁○○負責訂購機票，乙○○則於同年月二十二日，依甲○○之
    指示自臺灣地區搭機赴新加坡與王得福會合，負責掩護、帶
    領王得福轉機赴澳大利亞，於同年月二十三日，乙○○與王
    得福一同搭乘新加坡航空公司班機抵達澳大利亞布里斯班機
    場時，王得福因遭澳大利亞官員發現其在新加坡機場以張朝
    祥之護照至航空公司櫃檯報到，抵達澳大利亞布里斯班機場
    時，卻持丙○○之護照繳驗，乙○○則遭發覺協助王得福非
    法闖關入境，遂撤銷二人之簽證，並於同日將二人遣離。
三、案經內政部警政署航空局移送臺灣桃園地方法院檢察署呈請
    臺灣高等法院檢察署檢察長令轉臺灣臺北地方法院檢察署檢
    察官偵查起訴。
    理  由
壹、證據能力方面：
    按被告以外之人於審判外之言詞或書面陳述，除法律有規定
    者外，不得作為證據，刑事訴訟法第一百五十九條第一項固
    定有明文；惟被告以外之人於偵查中向檢察官所為之陳述，
    除顯有不可信之情況者外，得為證據；被告以外之人於審判
    外之陳述，雖不符刑事訴訟法第一百五十九條之一至第一百
    五十九條之四之規定，而經當事人於審判程序同意作為證據
    ，法院審酌該言詞陳述作成時之情況，認為適當，亦得為證
    據，當事人、代理人或辯護人於法院調查證據時，知有第一
    百五十九條第一項不得為證據之情形，而未於言詞辯論終結
    前聲明異議者，視為有前項之同意，同法第一百五十九條之
    一第二項、第一百五十九條之五亦有明文。證人王成金、張
    成中、董莉婷、蘇健志、丙○○、許朝仁於警詢暨偵查中之
    證述，及本院所據以判斷依據之澳大利亞簽證服務處所提供
    被告乙○○遭遣離經過之書面陳述，雖均屬被告以外之人於
    審判外之言詞或書面陳述，然本院審酌前開證人於警詢及偵
    詢中之陳述，係於案發之初立即製作，對案發情況之記憶當
    甚為清晰，不致發生一般傳聞證據中證人記憶瑕疵之風險，
    且證人王成金於偵查中之證詞，經具結在卷，有結文附卷可
    稽（見臺灣桃園地方法院檢察署九十三年度偵字第一九八三
    九號偵查卷第三八四頁、第三九二頁），足資擔保應無設詞
    誣陷被告戊○○之疑，又上開書面陳述，乃澳大利亞簽證服
    務處官員於案發後所製作，且當事人及辯護人於審判程序對
    於該等審判外之言詞或書面陳述並未爭執，顯已放棄詰問權
    之行使，復無顯不可信之情況，足認前揭證人之證詞及書面
    陳述，均適為本案之證據。
貳、實體方面：
一、有罪部分：
  (一)被告戊○○部分：
    1.上揭犯罪事實，業據被告戊○○坦承不諱（見本院卷第九
      十一頁、第九十四頁），分與證人王成金、張成中、董莉
      婷、蘇健志、丙○○、許朝仁證述前開事實欄一所示之犯
      罪情節互核相符（證人王成金部分：見臺灣桃園地方法院
      檢察署九十四年度偵字第九一○號偵查卷第四十三頁至第
      四十九頁、同上第一九八三九號偵查卷第三二五頁至第三
      二六頁、第三六五頁至第三六七頁、第三七七頁、第三九
      ○頁至第三九一頁、臺灣桃園地方法院九十四年度訴字第
      七六九號刑事卷卷一第二四三頁；證人張成中部分：見同
      上第九一○號偵查卷第十八頁至第二十四頁、第二十六頁
      至第三十四頁、同上第一九八三九號偵查卷第三二六頁、
      第三四二頁、同上第七六九號刑事卷卷一第二四三頁至第
      二四四頁、同上第七六九號刑事卷卷二第六十三頁；證人
      童莉婷部分：見同上第九一○號偵查卷第六十六頁至第七
      十一頁、同上第一九八三九號偵查卷第三二一頁至第三二
      二頁；證人蘇健志部分：見臺灣桃園地方法院檢察署九十
      五年度偵字第六八六○號偵查卷第二十頁至第二十一頁；
      證人丙○○部分：見同上第六八六○號偵查卷第二十二頁
      至第二十三頁；證人許朝仁部分：見同上第六八六○號偵
      查卷第二十六頁反面至第二十七頁）。
    2.並有美國在臺協會臺北辦事處九十三年十二月十日函檢送
      之張永西、余雅玲等人美國簽證基本資料（見同上第一九
      八三九號偵查卷第二六○頁至第二七七頁）、張永西、余
      雅玲等人辦理護照相關資料（見同上第一九八三九號偵查
      卷第二七九頁至第三○○頁）、列印自何美惠電腦中朱吉
      勝、吳仰龍、梁家源、陳星同、傅禮威、廖志剛、戴世崗
      、鍾志衢等人之護照及簽證資料（見同上第九一○號偵查
      卷第一四五頁至第一六五頁）、航空警察局證照查驗隊九
      十四年十月二十五日航警查僑字第○九四○○一四五號陳
      報單及附件（見同上第六八六○號偵查卷第二十八頁反面
      至第三十六頁）、丙○○護照申請書（見同上第六八六○
      號偵查卷第四十一頁反面至第四十二頁）、臺新國際商業
      銀行九十四年十二月十二日臺新總法制字第○九四○二三
      六七號函檢附之甲○○刷卡購買機票之簽帳單（見同上第
      六八六○號偵查卷第四十三頁）、內政部警政署航空警察
      局九十五年九月二十二日航警刑字第○九五○○二六九○
      五號函檢附之電文、被告乙○○入出境紀錄查詢表、相關
      談話紀錄、護照影本等資料（見臺灣臺北地方法院檢察署
      九十五年度偵字第一八○一一號偵查卷第十八頁至第五十
      六頁）、內政部警政署航空警察局九十五年十一月十四日
      航警刑字第○九五○○三一七一○號函檢附之澳大利亞簽
      證服務處所提供被告乙○○協助、掩護大陸人士王得福偷
      渡澳大利亞被查獲遣返時犯罪事證書面資料（見同上第一
      八○一一號偵查卷第五十九頁至第六十一頁）在卷可稽。
    3.足見被告戊○○任意性自白與事實相符，應堪採信。本案
      事證明確，被告戊○○將護照交付他人以供他人冒名使用
      ，及利用非中華民國航空器私行運送大陸地區人民前往臺
      灣地區及大陸地區以外之國家或地區犯行，洵堪認定，應
      予依法論科。
  (二)被告乙○○、丁○○部分：
    1.訊據被告乙○○固坦認於九十四年十一月二十二日自臺灣
      地區搭機前往新加坡，翌日與王得福同班機轉赴澳大利亞
      ，嗣於澳大利亞布里斯班機場遭澳大利亞官員拒絕入境同
      遭遣離一情不諱；被告丁○○雖不否認被告乙○○曾委請
      伊代訂前往澳大利亞之機票，並由甲○○刷卡支付機票款
      之事實，惟均矢口否認有何將護照交付他人以供他人冒名
      使用，及利用非中華民國航空器私行運送大陸地區人民前
      往臺灣地區及大陸地區以外之國家或地區之犯行，被告乙○○並辯稱：伊當時僅係單純至澳洲跑單幫及渡假，而在
      新加坡機場之免稅商店與王得福有一面之緣，嗣與王得福
      搭乘同班機赴澳大利亞，在澳大利亞布里斯班機場通關後
      ，伊護照即遭海關人員取走，伊在等待提領行李時，王得
      福過來詢問行李如何提領，並說其護照亦遭海關人員收走
      ，斯時伊與王得福之行李並未置於同一部手推車上云云；
      被告丁○○則辯稱：九十四年十一月間伊受被告乙○○之
      託，代訂臺北至澳大利亞之機票，嗣因工作繁忙，甲○○
      恰巧打電話詢問伊有關機票票價之事，伊就委請甲○○在
      三萬元之價格內，幫忙墊款購買臺北至澳大利亞之機票云
      云。
    2.經查：
      (1)上揭犯罪事實，業據被告戊○○於本院審理時分離審判
        程序，以證人身分結證：我係經由被告甲○○之介紹才
        結識被告丁○○，甲○○告訴我說被告丁○○是他一個
        很好的朋友，也是他的跳工（按：即於第三國與冒名使
        用中華民國護照之大陸地區人民會合，並交付登機證，
        掩護、協助大陸地區人民前往目的地國家之人），被告
        丁○○做跳工做得很好，還說會好好重用她，私底下我
        也與被告丁○○見過一、二次面，被告丁○○亦曾告訴
        我說她幫甲○○做跳工，並說甲○○的班機安排的不好
        會害到她，問我有無跳工的工作可以介紹她去做，後來
        被告丁○○跟我說被告乙○○也想做跳工，我就與被告
        乙○○約在臺北市○○路上的泡沫紅茶店見面，由我直
        接跟被告乙○○談，當時被告乙○○說她在幫甲○○做
        跳工，並跟我說她缺錢，問我有無跳工的工作可以介紹
        給她做，我認識被告丁○○、乙○○均在我收購本案丙○○之護照之前等語綦詳（見本院卷第七十六頁至第八
        十一頁），而被告戊○○與被告乙○○、丁○○既無仇
        隙，衡情亦無設詞攀誣致身陷偽證重罪之必要，是被告
        戊○○所為之前揭證詞應屬客觀可信。
      (2)且澳大利亞簽證服務處所提供被告乙○○遭遣離經過之
        書面資料明載：「二○○五年十月二十三日布里斯班
        國際機場ＳＱ二三五入境班機，有二名旅客被拒絕入境
        。其中一名為大陸地區人民王得福（一九八二年四月二
        十九日生）供認自己是偷渡客，另一名則為臺灣籍女性
        乙○○（一九七八年八月十三日生），我們研判應係掩
        護王得福闖關的蛇頭而非一般觀光客。此二人於同日Ｓ
        Ｑ二三六班機遣離。經查王得福係於新加坡以署名張
        朝祥護照（編號00000000，一九七一年七月一
        日生）至航空公司櫃檯報到，他供稱已於前來布里斯班
        班機飛航途中將該本護照沖入廁所馬桶銷毀，當他抵達
        機場時則持署名丙○○（編號000000000，一
        九七八年一月二十六日生）護照繳驗。復查乙○○係
        於二○○五年十月二十二日自臺北啟程前往新加坡，旋
        於翌（二十三）日搭乘ＳＱ二三六班機抵達布里斯班機
        場，她於提領行李處，將她自己與王得福的行李置於同
        一部手推車上，此舉馬上引起本機場移民官員之注意。
        乙○○涉嫌掩護大陸地區人民王得福偷渡闖關入境，
        雖然她辯稱與王得福係於新加坡機場報到時相識，然而
        王得福供稱係與乙○○於飛機上才見面。乙○○否認
        協助王得福偷渡闖關，亦否認知道任何與張朝祥、丙○○有關之情。我們取消了乙○○之簽證，並於二○○
        五年十月二十三日ＳＱ二三六班機將她遣送出境。」等
        語明確（見同上第一八○一一號偵查卷第六十頁至第六
        十一頁）。
      (3)被告乙○○固辯以：伊當時係單純至澳大利亞跑單幫及
        渡假云云，被告丁○○雖辯稱：斯時伊僅係受被告乙○○之託代訂臺北至澳大利亞之機票云云。惟被告乙○○
        既係至澳大利亞跑單幫及渡假，衡情其對於澳大利亞行
        程之安排、住宿之地點、回程之時間等事項應知之甚稔
        ，計畫甚詳，然被告乙○○於本院審理時對於上開事項
        竟俱無法陳明（見本院卷第八十八頁），顯悖於常情。
        再參以大陸地區人民王得福偷渡至澳大利亞所持用之含
        澳大利亞電子簽證之丙○○之中華民國護照，係甲○○
        為使大陸地區人民偷渡至澳大利亞而刻意向被告戊○○
        收購，且被告丁○○、乙○○均為甲○○之跳工一節，
        亦據被告戊○○證述如前，又被告乙○○所使用機票之
        票款，亦為甲○○所刷卡支付，復有臺新銀行刷卡單附
        卷足憑（見同上第六八六○號偵查卷第四十三頁反面）
        ，衡情若非係甲○○將其向被告戊○○所收購之丙○○
        之中華民國護照交付大陸地區人民王得福冒名使用，並
        由甲○○出資，且指示其跳工丁○○負責訂購機票而分
        擔犯罪行為之一部，另指示其跳工乙○○前往新加坡與
        王得福會合，負責掩護、帶領大陸地區人民王得福自新
        加坡搭機前往澳大利亞，焉能如此巧合？
      (4)綜上，被告乙○○、丁○○所辯不知情云云，顯係事後
        卸責之詞，均不足採。被告乙○○、丁○○將護照交付
        他人以供他人冒名使用，及利用非中華民國航空器私行
        運送大陸地區人民前往臺灣地區及大陸地區以外之國家
        或地區犯行，均堪認定，應予依法論科。
二、論罪科刑：
  (一)被告等行為後，刑法部分條文業於九十四年一月七日修正，
    同年二月二日公布，並於九十五年七月一日施行，修正後即
    現行刑法第二條第一項規定：「行為後法律有變更者，適用
    行為時之法律，但行為後之法律有利於行為人者，適用最有
    利於行為人之法律。」上開規定乃與刑法第一條罪刑法定主
    義契合，而貫徹法律禁止溯及既往原則，係規範行為後法律
    變更所生新舊法律比較適用之準據法，是刑法第二條本身雖
    經修正，但刑法第二條既屬適用法律之準據法，本身尚無比
    較新舊法之問題，應一律適用裁判時即修正後刑法第二條規
    定以決定適用之刑罰法律，合先敘明。而有關新舊法之比較
    ，應就罪刑有關之共犯、連續犯、牽連犯加重等暨其他法定
    加減原因（如身分加減）與加減例等一切情形，綜其全部罪
    刑之結果而為比較（最高法院九十五年第八次刑事庭會議決
    議參照）。經查：
    1.關於共同正犯之規定，修正前刑法第二十八條係規定：「
      二人以上共同實施犯罪之行為者，皆為正犯」，修正後刑
      法第二十八條則規定：「二人以上共同實行犯罪之行為者
      ，皆為正犯」，新法將舊法之「實施」修正為「實行」，
      原「實施」之概念，包含陰謀、預備、著手及實行等階段
      之行為，修正後僅共同實行犯罪行為始成立共同正犯，是
      新法共同正犯之範圍已有限縮，排除陰謀犯、預備犯之共
      同正犯，新舊法就共同正犯之範圍既因此而有變動，自屬
      犯罪後法律有變更。於本案犯罪事實，被告等就本案業已
      實行犯罪行為，既屬實行犯罪行為之正犯，依修正後刑法
      第二條第一項前段之規定，應適用行為時即修正前刑法第
      二十八條之規定（最高法院九十六年度臺上字第九三四號
      判決參照）。
    2.刑法第五十五條、第五十六條關於牽連犯及連續犯之規定
      ，於修正後業已刪除，本案被告等將護照交付他人以供他
      人冒名使用，及利用非中華民國航空器私行運送大陸地區
      人民前往臺灣地區及大陸地區以外之國家或地區之行為，
      於修正前應分依連續犯及牽連犯之規定論以一罪，依新法
      則應予分論併罰，經比較新舊法結果，認適用新法對被告
      等並無較為有利。
    3.臺灣地區與大陸地區人民關係條例第八十條第一項之罪法
      定刑為三年以下有期徒刑、拘役或科或併科新臺幣一百萬
      元以上一千五百萬元以下罰金；護照條例第二十四條第三
      項之罪法定刑為五年以下有期徒刑、拘役或科或併科新臺
      幣十萬元以下罰金，依修正後刑法第三十三條第五款：「
      主刑之種類如下：五、罰金：新臺幣一千元以上，以百元
      計算之」之規定，所得科處之罰金最低為新臺幣一千元；
      而依被告等行為時刑法第三十三條第五款規定之罰金最低
      額銀元一元規定，所得科處之罰金最低為新臺幣三元，是
      新舊法比較結果，自以刑法修正施行前即行為時關於科處
      罰金刑之法律較有利於被告等。
    4.關於易科罰金之折算標準，除刑法第四十一條第一項有所
      修正外，罰金罰鍰提高標準條例於九十五年四月二十八日
      修正，並自同年七月一日起生效施行。修正前刑法第四十
      一條第一項前段規定：「犯最重本刑為五年以下有期徒刑
      以下之刑之罪，而受六個月以下有期徒刑或拘役之宣告，
      因身體、教育、職業、家庭之關係或其他正當事由，執行
      顯有困難者，得以一元以上三元以下折算一日，易科罰金
      。」，再依據修正前罰金罰鍰提高標準條例第二條：「依
      刑法第四十一條易科罰金或第四十二條第二項易服勞役者
      ，均就其原定數額提高為一百倍折算一日；法律所定罰金
      數額未依本條例提高倍數，或其處罰法條無罰金刑之規定
      者，亦同。」之規定，被告丁○○行為時之易科罰金折算
      標準，應以銀元一百元、二百元、三百元折算一日，經折
      算為新臺幣後，應以新臺幣三百元、六百元、九百元折算
      一日。惟九十五年七月一日施行之刑法第四十一條第一項
      前段規定修正為：「犯最重本刑為五年以下有期徒刑以下
      之罪，而受六個月以下有期徒刑或拘役之宣告者，得以新
      臺幣一千元、二千元或三千元折算一日，易科罰金。」，
      另新修正之罰金罰鍰提高標準條例則刪除原本第二條之規
      定。是以比較新舊法結果，自以舊法所定之易科罰金折算
      標準有利於被告丁○○，故應適用修正前刑法第四十一條
      第一項前段，及修正前罰金罰鍰提高標準條例第二條之規
      定，對被告丁○○較為有利。
    5.綜上各條文修正前、後之比較，自應適用被告等行為時之
      法律，對被告等較為有利。
  (二)核被告等所為，均係違反臺灣地區與大陸地區人民關係條例
    第二十八條之一第二項臺灣地區人民不得利用非中華民國航
    空器私行運送大陸地區人民前往臺灣地區及大陸地區以外國
    家之規定，應依同條例第八十條第一項前段之規定論罪，及
    護照條例第二十四條第三項將護照交付他人以供他人冒名使
    用罪。被告戊○○與何美惠就事實欄一所示之犯行，具有犯
    意聯絡及行為分擔；王成金就事實欄一、(一)(三)所示之犯行；
    張成中就事實欄一、(二)所示之犯行；董莉婷就事實欄一、(三)
    所示之犯行，分別與被告戊○○、何美惠具有犯意聯絡及行
    為分擔，均為共同正犯；被告乙○○、被告丁○○、甲○○
    、蘇健志、丙○○就事實欄二所示之犯行，與被告戊○○具
    有犯意聯絡及行為分擔，為共同正犯。被告戊○○先後多次
    將護照交付他人以供他人冒名使用，及利用非中華民國航空
    器私行運送大陸地區人民前往臺灣地區及大陸地區以外之國
    家或地區行為，時間緊接、方法相同，均各觸犯構成要件相
    同之罪名，顯皆係基於概括犯意反覆為之，均為連續犯，應
    各以一罪論，並均加重其刑。被告等所犯將護照交付他人以
    供他人冒名使用罪之目的，在於利用非中華民國航空器私行
    運送大陸地區人民前往臺灣地區及大陸地區以外之國家或地
    區，依行為時刑法第五十五條牽連犯之規定，應從較重之將
    護照交付他人以供他人冒名使用罪處斷。公訴意旨雖僅敘及
    被告戊○○事實欄二所示之犯行，惟該部分與被告戊○○其
    餘犯行間，有連續犯及牽連犯之裁判上一罪關係，為起訴效
    力所及，本院自應併予審究。爰審酌被告戊○○收購中華民
    國護照轉售，供大陸地區人民冒名使用，並負責掩護、協助
    大陸地區人民非法前往美國，被告乙○○、丁○○協助冒名
    使用中華民國護照之大陸地區人民王得福非法闖關入境澳大
    利亞，均嚴重影響我國國際聲譽，犯罪情節難認輕微，惟被
    告戊○○犯罪後坦承犯行，尚知所悔誤，被告乙○○、丁○○則於犯後猶飾詞圖卸，未見悔意，兼衡其等品行、智識程
    度、生活狀況、就本案犯行參與之程度、擔任之角色等一切
    情狀，各量處如主文所示之刑，並就被告丁○○部分諭知易
    科罰金之折算標準。
三、不另為無罪之諭知部分：
  (一)公訴意旨另略以：甲○○與被告戊○○、乙○○、丁○○共
    同基於變造護照之犯意，被告戊○○於九十三年十一月十四
    日，在臺北市大安區○○○路○段三○三號三樓之七，以三
    萬元之代價，將含澳大利亞電子簽證之丙○○之護照轉售甲○○，供人蛇集團變造使用，之後由被告丁○○負責訂購機
    票，甲○○支付被告乙○○之機票費用，並將上揭護照供大
    陸地區人民王得福冒名使用。因認被告戊○○、乙○○、丁○○均另涉犯護照條例第二十四條第一項變造中華民國護照
    罪嫌云云。
  (二)按犯罪事實應依證據認定之，無證據不得認定犯罪事實，刑
    事訴訟法第一百五十四條第二項定有明文。而所謂認定犯罪
    事實之證據，係指足以認定被告確有犯罪行為之積極證據而
    言，該項證據自須適合於被告犯罪事實之認定，始得採為斷
    罪資料，如未能發現相當證據，或證據不足以證明，自不能
    以推測或擬制之方法，以為裁判之基礎（最高法院二十九年
    上字第三一○五號、四十年臺上字第八六號、三十年上字第
    八一六號判例參照）。
  (三)公訴人認被告等涉有變造中華民國護照犯行，無非係以臺灣
    桃園地方法院檢察署九十三年度偵字第九○三七號、第一九
    八三九號、九十四年度偵字第九一○號檢察官起訴書、九十
    五年度偵字第六八六○號檢察官移送併辦意旨書、檢察官聲
    請簡易判決處刑書為其主要論據。
  (四)訊據被告戊○○、乙○○、丁○○均堅詞否認有何變造中華
    民國護照犯行，並辯稱：伊等並未變造丙○○之中華民國護
    照等語。
  (五)經查，依卷附丙○○之中華民國護照影本觀之（見同上第六
    八六○號偵查卷第三十一頁），尚難認定該護照有何變造之
    情事，且該護照並未扣案，此有本院公務電話紀錄在卷可佐
    （見本院卷第五十七頁），是本院亦無從將之送請鑑定，再
    佐以臺灣桃園地方法院九十五年桃簡字第一九四六號刑事確
    定判決中復未認定丙○○之護照係屬變造，自難徒憑臺灣桃
    園地方法院檢察署九十三年度偵字第九○三七號、第一九八
    三九號、九十四年度偵字第九一○號檢察官起訴書、九十五
    年度偵字第六八六○號檢察官移送併辦意旨書、檢察官聲請
    簡易判決處刑書於另案犯罪事實中之記載，即遽予推論本案
    丙○○之中華民國護照業經變造。
  (六)綜上所述，公訴人所提證據及指出證明之方法，無從說服本
    院形成被告等此部分另涉變造中華民國護照犯行有罪之心證
    ，此外，復查無其他積極證據足資認定被告等涉有公訴人所
    指變造中華民國護照犯行，此部分既不能證明被告犯罪，本
    應為無罪之諭知，然公訴人認此部分如成立犯罪，與被告等
    前揭論罪科刑部分具有修正前刑法第五十五條牽連犯之裁判
    上一罪關係，爰不另為無罪之諭知。
據上論斷，應依刑事訴訟法第二百九十九條第一項前段，護照條
例第二十四條第三項，臺灣地區與大陸地區人民關係條例第八十
條第一項前段，刑法第十一條前段、第二條第一項前段，修正前
刑法第二十八條、第五十六條、第五十五條、第四十一條第一項
前段，修正前罰金罰鍰提高標準條例第二條，現行法規所定貨幣
單位折算新臺幣條例第二條，判決如主文。
本案經檢察官戴文亮庭執行職務
中　　華　　民　　國　九十六　年　　六　　月   十三   日
                          臺灣臺北地方法院刑事第十四庭
                              審判長法  官  宋松璟
                                    法　官  劉煌基
                                    法　官  孫萍萍
以上正本證明與原本無異。
如不服本判決，應於判決送達後十日內向本院提出上訴狀。
                                    書記官  張汝琪
中　　華　　民　　國　九十六　年　　六　　月   十三   日
附錄本案論罪科刑法條全文：
護照條例第二十四條
偽造、變造護照足以生損害於公眾或他人者，處五年以下有期徒
刑，併科新臺幣五十萬元以下罰金。
行使前項文書者，亦同。
將護照交付他人或謊報遺失以供他人冒名使用者，處五年以下有
期徒刑、拘役或科或併科新臺幣十萬元以下罰金。
臺灣地區與大陸地區人民關係條例第二十八條之一
中華民國船舶、航空器及其他運輸工具，不得私行運送大陸地區
人民前往臺灣地區及大陸地區以外之國家或地區。
臺灣地區人民不得利用非中華民國船舶、航空器或其他運輸工具
，私行運送大陸地區人民前往臺灣地區及大陸地區以外之國家或
地區。
臺灣地區與大陸地區人民關係條例第八十條
中華民國船舶、航空器或其他運輸工具所有人、營運人或船長、
機長、其他運輸工具駕駛人違反第二十八條規定或違反第二十八
條之一第一項規定或臺灣地區人民違反第二十八條之一第二項規
定者，處三年以下有期徒刑、拘役或科或併科新臺幣一百萬元以
上一千五百萬元以下罰金。但行為係出於中華民國船舶、航空器
或其他運輸工具之船長或機長或駕駛人自行決定者，處罰船長或
機長或駕駛人。
前項中華民國船舶、航空器或其他運輸工具之所有人或營運人為
法人者，除處罰行為人外，對該法人並科以前項所定之罰金。但
法人之代表人對於違反之發生，已盡力為防止之行為者，不在此
限。
刑法第七條之規定，對於第一項臺灣地區人民在中華民國領域外
私行運送大陸地區人民前往臺灣地區及大陸地區以外之國家或地
區者，不適用之。
第一項情形，主管機關得處該中華民國船舶、航空器或其他運輸
工具一定期間之停航，或廢止其有關證照，並得停止或廢止該船
長、機長或駕駛人之執業證照或資格。
